臺北高等行政法院裁定
                                  111年度全字第000003號
聲  請  人  達黔生（達黔生建築師事務所建築師）


            吳文淵（吳文淵建築師事務所建築師）


相  對  人  臺北市政府社會局

代  表  人  周榆修（局長）

代  理  人  蘇麗娟              
            洪萱祐                    
上列聲請人因本院111年度訴字第55號有關人民團體事務事件，
聲請假處分，本院裁定如下︰
    主  文
聲請駁回。
聲請訴訟費用由聲請人負擔。
    理  由
一、按「於爭執之公法上法律關係，為防止發生重大之損害或避
    免急迫之危險而有必要時，得聲請為定暫時狀態之處分。」
    行政訴訟法第298條第2項固定有明文。惟聲請定暫時狀態之
    處分，係為防止發生重大之損害或避免急迫之危險而有必要
    時，於爭執之公法上法律關係尚未經確定終局裁判前，作成
    暫時擴張聲請人法律地位之措施，此種定暫時狀態之規制命
    令，係為避免本案訴訟於確定終局裁判作成時已無救濟實益
    ，乃暫時設定或擴張聲請人之法律地位，以維必要之權利保
    護；其所稱重大之損害，應綜合情形判斷是否對聲請人造成
    異常難以回復之損害；而所謂急迫之危險，係指危險刻不容
    緩，無法循行政爭訟程序處理者而言；至於所謂爭執之公法
    上法律關係，係指為假處分所保全之本案行政爭訟標的之公
    法上法律關係而言，並不包括與該法律關係相牽涉之其他公
    法上法律關係在內（最高行政法院106年度裁字第78號裁定
    意旨參照）；當然，也不會包括與本案行政爭訟標的相牽涉
    之私法上法律關係。
二、本件緣起於：
　㈠聲請人為臺北市建築師公會（下稱系爭公會）會員，系爭公
    會民國101年3月11日召開第16屆第1次會員大會並作成改選
    第16屆理監事等決議；然有會員起訴求為撤銷，經臺灣臺北
    地方法院（下稱臺北地院）以101年度訴字第1575號民事判
    決該次決議撤銷，系爭公會循序上訴，經臺灣高等法院（下
    稱高等法院）102年度上字第17號民事判決、最高法院105年
    度台上字第103號民事判決駁回確定（見本院卷第241頁至27
    2頁）。
　㈡期間，系爭公會第16屆理監事於103年6月8日召開第17屆第1
    次會員大會，改選第17屆理監事，選舉黃秀莊為理事長，林
    志崧、杜國源為副理事長，吳政吉等8人為常務理事、蕭長
    城及楊檔巖為常務監事等決議。乃有會員以系爭公會第16屆
    第1次會員大會所作成之第16屆理監事等決議，既經法院判
    決撤銷確定，則第16屆理事會召開第17屆第1次會員大會，
    屬無召集權人所召集，所作成改選第17屆理監事決議無效為
    由，向臺北地院提起民事訴訟，請求權認第17屆理監事與系
    爭公會間委任關係不存在；並以避免無召集權之第17屆理監
    事召開第18屆會員大會（原訂於107年5月15日召開）改選理
    監事為由，向臺北地院聲請假處分略以：⑴林志崧於本案訴
    訟確定前，不得行使第17屆副理事長及理事職權。⑵吳政吉
    於本案訴訟確定前，不得行使第17屆常務理事及理事職權。
    ⑶蕭長城於本案訴訟確定前，不得行使第17屆常務監事及監
    事職權。⑷楊檔巖於本案訴訟確定前，不得行使第17屆常務
    監事及監事職權。⑸林志崧、杜國源、吳政吉、郭高明、池
    體演、戚雅各、于淑婷、陸金雄、鄭宜平、劉明滄、王紀耕
    、楊天柱、孟繁宏、王紀鯤、王山頌、鄭凱文、洪迪光、蘇
    毓德、許中光、黃長美、李滄涵、林大祐、王武烈、陳鴻明
    （下稱林志崧等24人）及黃秀莊，於本案訴訟確定前，不得
    召開第18屆大會。臺北地院107年度全字第11號裁定准其所
    請（見本院卷第213頁至221頁），經抗告，臺灣高等法院10
    7年11月29日107年度抗字第720號民事裁定（見本院卷第223
    頁至229頁），除關於命林志崧等人於本案訴訟確定前不得
    召開第18屆會員大會部分抗告駁回外，其餘均廢棄；經再抗
    告，最高法院以108年度台抗字第364號民事裁定駁回確定（
    見本院卷第231頁至232頁）。至於黃秀莊不得行使系爭公會
    第17屆理事長及理事職權部分，則前經另案臺北法院106年
    度全字第483號民事裁定准許、經抗告而為臺灣高等法院107
    年度抗字第67號民事裁定（見本院卷第233頁至238頁）及最
    高法院107年度台抗字第458號民事裁定駁回確定（見本院卷
    第239頁至240頁）。
  ㈢相對人為以臺北市○○○○區域之人民團體法之地方主管機關，
    考量系爭公會會務仍應正常運作，於108年10月28日以北市
    社團字第1083172111號函請系爭公會召開會員大會，但說明
    三指明不得辦理理監事選舉，以符合上開民事裁定意旨（下
    稱系爭函一，見本院卷第35頁）；經系爭公會以109年2月4
    日109（十七）會字第0272號函（見本院卷第205頁）詢其召
    集第17屆109年度會員大會之合法性，經相對人以109年2月1
    1日北市社團字第1093017685號函覆重申系爭函一意旨，並
    於說明三表示林志崧已經系爭公會臨時理監事聯席決議通過
    為系爭公會代理人，依系爭公會章程第19條，得為會員大會
    之當然主席（下稱系爭函二，見本院卷第207頁）；聲請人
    復以109年8月10日109年達建字第1090810號函（見本院卷第
    209頁）質疑林志崧不具系爭公會法定代理人身分，不得召
    開會員大會乙節，相對人則再以109年8月18日北市社團字第
    1093134733號函覆說明（下稱系爭函三，見本院卷第211至2
    12頁）。聲請人達黔生不服上開系爭函一、二及三（下稱系
    爭三函），提起訴願，經訴願機關以系爭三函均非行政處分
    為由，為訴願不受理之決定；文末則敘明聲請人請求相對人
    依人民團體法第32條規定，指定召集人召開系爭公會第18屆
    會員大會、辦理理監事選舉等節，非屬該次訴願決定審議範
    圍。聲請人不服訴願決定，於111年1月12日向本院提起撤銷
    訴訟，以111年度訴字55號有關人民團體事務事件繫屬在案
    ；嗣又於111年1月28日追加國家賠償之給付訴訟。
三、本件聲請意旨略以：系爭公會遵循相對人系爭函一之意旨，
    將於111年3月28日召開第17屆111年度會員大會，情況急迫
    ，違反前揭民事裁定意旨，且生損害，為此聲請假處分定暫
    時狀態：㈠「相對人所指定召開之系爭公會第17屆111年度11
    1年3月28日會員大會不得召開」；㈡「相對人應依人民團體
    法第32條，於3個月內指定召集人並召開第18屆系爭公會會
    員大會並改選第17屆理監事」。　
四、經核：
  ㈠聲請一「相對人所指定召開之系爭公會第17屆111年度111年3
    月28日會員大會不得召開」部分：
　　聲請人之本案訴訟係請求撤銷系爭三函及訴願決定，而徵諸
    系爭三函主要意旨，無非基於主管機關促請系爭公會召開會
    員大會，並非替代系爭公會依其私權上人民團體之地位召開
    會員大會。從而，不論系爭三函是否如訴願決定所論，僅為
    觀念通知，而非行政處分；本案所訟爭者，仍無非相對人得
    否基於主管機關地位促請系爭公會召開第17屆會員大會，而
    非系爭公會得否召開第17屆會員大會。聲請人僅因系爭公會
    召開第17屆會員大會，源於相對人系爭三函之促請，二者有
    相牽涉，逕於撤銷系爭三函之行政訴訟中，求為系爭公會不
    得召開第17屆111年度111年3月28日會員大會之暫時狀態假
    處分聲請，實乃於公法爭訟中，為其他私法關係之保全。揆
    諸首揭規定及說明，自非得准許。至於系爭公會得否召開第
    17屆會員大會，事涉聲請人與系爭公會間之私權爭議，聲請
    人如求為系爭公會擬召開之111年3月28日會員大會暫時不召
    開，尚非不得以系爭公會為相對人向民事法院為假處分之聲
    請；但因該案相對人並非本案相對人「臺北市政府社會局」
    ，本院無從予以移送，併此敘明。 
　㈡聲請二「相對人應依人民團體法第32條，於3個月內指定召集
    人並召開第18屆系爭公會會員大會並改選第17屆理監事」部
    分：
　　聲請人雖曾陳情相對人為上開請求，而未經相對人准許，但
    聲請人未循行政爭訟程序以主張其法律地位，捨提起課予義
    務訴願及課予義務訴訟之正當途徑，遽而向本院提起相當於
    課予義務訴訟本案聲明之定暫時狀假處分聲請，擴張其法律
    地位，既無急迫之危險，也難認權利保護之必要，更無本案
    請求之保全可言，揆諸首揭法文及說明，其假處分之聲請為
    無理由，應予駁回。
五、依行政訴訟法第104條，民事訴訟法第95條、第78條，裁定
    如主文。 　　
中　　華　　民　　國　　111 　年　　3 　　月　　22　　日
                    臺北高等行政法院第三庭
                              審判長法  官　楊得君
                                    法  官  鄭凱文
                                    法  官  畢乃俊
上為正本係照原本作成。
如不服本裁定，應於送達後10日內向本院提出抗告狀（須按他造
人數附繕本）。
中　　華　　民　　國　　111 　年　　3 　　月　　22　　日
                                    書記官  李依穎